臺灣高雄地方法院刑事判決　　　　　　　　　　　　　九十三年度交訴字第二五號
　　公　訴　人　臺灣高雄地方法院檢察署檢察官
　　被　　　告　甲○○
右列被告因公共危險案件，經檢察官提起公訴（九十二年度偵字第一九四八三號），
本院判決如左：
    主  文
甲○○駕駛動力交通工具肇事，致人受傷而逃逸，處有期徒刑肆月，如易科罰金，以
參佰元折算壹日。緩刑參年。
    事  實
一、甲○○係慢性精神分裂症患者，於民國九十二年九月十日下午六時十九分許，駕
    駛車牌號碼ＺＭ─一八三二號自用小客車，沿高雄縣路竹鄉○○路台一線省道由
    北往南（起訴書誤載為由南往北）方向行駛，行經台一線三百五十公里處（即高
    雄縣路竹鄉竹南村永竹高幹七十四號電桿前）時，本應注意汽車停車時，顯有妨
    害他車通行之處所，不得停車，且當時並無不能注意之情形，竟疏未注意將上開
    自用小客車停在該路段之機車道上，適有丙○○騎乘車牌號碼ＫＺＤ─一三七號
    重型機車同向沿機車道通過該路段，亦未注意車前甲○○將自用小客車停在機車
    道上之狀況，丙○○所騎乘重型機車之車頭因而撞及甲○○所駕駛自用小客車之
    左後車尾，致使丙○○人、車倒地，丙○○因而受有頭部外傷併臉部挫擦傷及右
    側顴骨骨折之傷害（過失傷害部分業經丙○○具狀撤回告訴，另經檢察官為不起
    訴處分確定在案）。甲○○於上開肇事後，雖明知其駕駛動力交通工具肇事，致
    丙○○倒地受傷，然因受前開慢性精神分裂病症之影響，在精神狀態呈現精神耗
    弱之情況下，竟未下車處理即駕駛上開自用小客車逃離現場。嗣經警依路人所提
    供之肇事車輛車牌號碼，於同日晚間通知甲○○到案而查獲。
二、案經高雄縣政府警察局湖內分局報告臺灣高雄地方法院檢察署檢察官偵查起訴。
    理由
一、訊據被告甲○○固坦承有於前揭時、地駕駛前開自用小客車肇事，致使被害人丙
    ○○倒地受傷之事實，惟矢口否認有何駕車肇事致人受傷而逃逸之犯行，辯稱：
    伊當時被撞之後就頭暈，眼睛往上吊，所以要趕快回台南家吃藥才離開現場的，
    伊有委託一位路人打一一○電話報案云云。然查：
  (一)被告於前揭時、地駕駛自小客車疏未注意將車停在機車道上，致使同向騎乘重型
    機車在後之丙○○，因未注意車前被告將車停在機車道上之狀況，因而撞及被告
    所駕駛自用小客車之左後車尾，致使丙○○人、車倒地，受有頭部外傷併臉部挫
    擦傷及右側顴骨骨折之傷害後，並未留在現場處理即駕車離開等情，業據證人丙
    ○○於本院審理時證述綦詳（見本院卷第四十二頁至第四十四頁），且為被告所
    是認，並有國軍左營醫院九十二年九月十三日編號○一六二一○號診斷證明書、
    道路交通事故現場圖、道路交通事故調查報告表各一份、肇事照片二十四幀、台
    灣省高屏澎區車輛行車事故鑑定委員會九十二年十二月十七日高屏澎鑑字第九二
    二一四○號鑑定意見書一份附卷可稽（見警卷第十六頁至第十九頁、第二十五頁
    至第三十六頁及偵查卷第十頁），顯見被告確有駕駛上開自用小客車肇事，致使
    被害人丙○○受傷後，駕車離開現場之行為無訛。
  (二)又證人即到場處理車禍之警員丁○○於本院審理時證稱：伊到達現場時都沒有人
    在場，現場有一部機車及與機車不同之碎片，伊把碎片收集起來後就到醫院看丙
    ○○，丙○○表示撞到一輛自用小客車，但現場沒有發現該輛自用小客車，後來
    有路人向壽天派出所報案說看到肇事者的車牌，再經壽天派出所轉告，伊就依車
    牌追查通知甲○○到案，並沒有接到路人說是接受委託報案的電話，壽天派出所
    接到的是路人報案說發生車禍，肇事者直接開車離開等語（見本院卷第四十六頁
    、第四十七頁），且經本院函請高雄縣政府警察局勤務指揮中心查明車禍當時撥
    打一一○報案之紀錄，該局函覆稱：一一○報案台於九十二年九月十日下午六時
    十九分及二十一分，分別接獲民眾以未記名行動電話報案，稱於高雄縣路竹鄉○
    道立大公司、高苑高工前有騎士路倒，需救護車請速處理等語，有該局九十三年
    四月二十二日高縣警勤字第○九三○○一七五三六號函檢附高雄縣警察局一一○
    報案台受理各類案件紀錄表二紙在卷可稽（見本院卷第八十九頁至第九十一頁）
    ，再經本院依上開紀錄表所載之電話查詢結果，均係見車禍發生，騎士倒在路邊
    即報案，並未受任何人委託報案，有本院刑案電話查詢登記表二紙在卷可憑（見
    本院卷第一四○頁、第一四一頁），則被告上開所辯有委託路人打一一○電話報
    案等語，即非無疑。
  (三)另被告因輕度精神障礙而領有身心障礙手冊（見警卷第六頁），且於本院審理中
    ，對問題之認知能力欠佳，為求慎重，經本院依職權將被告送請高雄市立凱旋醫
    院進行精神鑑定，鑑定結果認被告精神科之臨床診斷為精神分裂症，被告是一位
    已慢性化之精神分裂症患者，當遭遇突發事件的壓力時，抗壓性低，當現實上遇
    到挫折時無法承受，問題解決能力不好，因此當被告的車子被追撞的那一時刻，
    被告將茫然不知所措，心中焦慮將湧上而逐漸散開，只想趕快逃離現場，即以「
    逃避」之原始心理防衛機轉來解決問題，身體的不適僅為合理化其行為的藉口，
    幾已無法認知應留置現場處理善後，依被告精神疾病的整體病程、精神病理現象
    及其案發過程的行為，綜合研判被告之行為表現，從車子被追撞的那一時刻起，
    精神狀態已漸漸「精神耗弱」之程度，有該院九十三年九月二十七日高市凱醫成
    字第○九三○○○五四一二號函附被告精神鑑定書一份附卷可參（見本院卷第一
    三三頁至第一三九頁），是從上開精神鑑定所述，且參以被告事發後倘若確有頭
    暈、眼睛往上吊之狀況發生，理當留在現場等待救護車到來送醫急救，豈有在此
    危險之狀況下仍能駕車從高雄回到台南之理，足見被告上開所辯因頭暈、眼睛往
    上吊，所以要趕快回台南家吃藥才離開現場的云云，顯係合理化其逃離現場之藉
    口，委不足採。
  (四)綜上所述，被告前開所辯，均顯係卸責之詞，不足採信，本件事證明確，被告犯
    行洵堪認定。
二、核被告甲○○所為，係犯刑法第一百八十五條之四之駕駛動力交通工具肇事致人
    受傷而逃逸罪。另被告於行為當時，確係處於精神耗弱程度之狀態，已如上述，
    應依刑法第十九條第二項規定減輕其刑。爰審酌被告因違反道路交通安全規則而
    肇事，造成被害人之身體健康受有損害，並於肇事後逃逸，且犯後否認犯行，惡
    性非輕，惟念其已與被害人達成和解，有和解書一份在卷可憑（見偵查卷第十四
    頁），已得被害人諒解等一切情狀，量處如主文所示之刑，並諭知易科罰金之折
    算標準，以資懲儆。又被告雖於八十五年間因妨害公務案件，經本院判處有期徒
    刑三月，緩刑二年確定，惟於緩刑期滿，而緩刑之宣告未經撤銷，是其上揭刑之
    宣告，依刑法第七十六條之規定已失其效力，而與未曾受有期徒刑以上刑之宣告
    者同，有臺灣高雄地方法院檢察署刑案資料查註紀錄表及臺灣高等法院被告全國
    前案紀錄表各一份在卷可參，其因一時失慮，致罹刑章，且現尚在就學中，並已
    與被害人達成和解，已得被害人之諒解，經此偵、審程序及科刑判決之教訓後，
    當知警惕，而無再犯之虞，本院認前開對渠等所宣告之刑，以暫不執行為適當，
    爰併予宣告緩刑三年，以啟自新。
據上論斷，應依刑事訴訟法第二百九十九條第一項前段，刑法第一百八十五條之四、
第十九條第二項、第四十一條第一項前段、第七十四條第一款，罰金罰鍰提高標準條
例第二條，判決如文。
本案經檢察官乙○○到庭執行職務。
中      華      民      國    九十三    年     十一     月      九      日
                                    臺灣高雄地方法院交通法庭
                                        審判長法  官    黃仁松
                                              法  官    陳威龍
                                              法  官    陳玉聰
右正本證明與原本無異。
如不服本判決，應於判決送達後十日內，向本院提出上訴狀。
                                        書記官          鄭淑臻
中    華    民    國    九十三    年     十一     月        九          日
附錄本判決論罪科刑法條全文：
第一百八十五條之四
駕駛動力交通工具肇事，致人死傷而逃逸者，處六月以上五年以下有期徒刑。
